【裁判字號】    90,上易,554
【裁判日期】    900116
【裁判案由】    毀棄損壞
【裁判全文】
臺灣高等法院臺中分院刑事判決                  民國九十年度上易字第五五四號
    被      告  甲○○
    選任辯護人  徐建弘  律師
右上訴人因毀棄損壞案件，不服臺灣台中地方法院中華民國九十年一月十六日第一審
判決 (民國八十九年度易字第三八七一號，起訴案號：臺灣台中地方法院檢察署民國
八十九年度調偵字第一三九號)，提起上訴，本院判決如左：
    主  文
原判決關於毀損部分撤銷。
甲○○無罪。
    理  由
一、公訴意旨略以：被告甲○○(下稱被告)與乙○毗鄰而居，平時相處不睦，因甲○
    ○所有座落台中縣東勢鎮○○路四三二之二號房屋，於九二一集集大地震中倒塌
    ，甲○○於民國（下同）八十八年十二月五日中午十二時許，工人在上址為地震
    重建工程施工時，因乙○所有坐落台中縣東勢鎮○○路四三三號房屋之電線妨礙
    施工，甲○○竟以所有之剪刀一把，剪斷乙○所有之電線長約二十尺，足生損害
    於乙○。經乙○告訴，因認被告有犯刑法第三百五十四條之毀損罪嫌云云。
二、公訴人認被告涉犯毀損罪嫌，無非以告訴人乙○之指訴及被告坦認未經告訴人同
    意，以剪刀剪斷告訴人所有之電線，並有現場照片可證為論據。
三、惟訊據被告堅決否認有毀損犯行，辯以，告訴人之房屋與伊房屋相鄰，其房屋因
    九二一震災判定為全倒，已領有新台幣(下同)廿萬元補償金，應予拆除，於右開
    時間，經台中縣東勢鎮公所僱用挖土機拆除，告訴人不願被訴，而其房屋裝設至
    廁所之電線阻擋挖土機施工，當時有里長及警員在場，乃由在場之里長叫挖土機
    工人將該電線拆除，該工人交剪刀一把請伊代為剪斷拆除，以利施工，伊並非故
    意毀損告訴人電線之犯意為之云云。
四、經查：據當時在場之台中縣警察局東勢分局茅埔分駐所警員董立伊所具之報告書
    陳稱，告訴人房屋因九二一地震倒塌，東勢鎮公所判定為危險房屋，已領有廿萬
    元補助金需拆除，告訴人不願拆，但該房屋已經東勢鎮公所核定拆除，告訴人仍
    於現場阻擋工人拆除，經警與里長徐和明告知需拆除，在里長與警員在場情形下
    ，工人施行房屋部分拆除等情，有該報告書及工作紀錄簿附卷可證 (見偵查卷第
    十、十一頁) ，證人即里長徐和明於本院審理時亦到庭證稱，告訴人之房屋全倒
    依規定要全部拆除，挖土機及工人是伊及派出所警員配合帶去現場，伊看到電線
    就叫工人將電線先剪掉，因怕有電，伊叫開挖土機之人剪，工人則叫被告剪，另
    證人陳巫先於原審亦證稱，告訴人阻擋不給挖土機挖，有聽到工人說要剪電線(
    見原審卷第十一頁) ，告訴人於偵查時亦自陳其房屋判定為全倒，已領廿萬元之
    補助金，現在房屋已拆之情(見偵查卷第十五頁)，可見被告上開所辯稱有關以剪
    刀剪斷告訴人電線之原因及經過非虛。
五、綜上，被告以剪刀剪斷告訴人所有之系爭電線，乃係配合政府有關九二一震災後
    全倒房屋之拆除重建計劃，而聽從當時負責指揮拆除工作之里長徐和明所指揮之
    拆除工人之指示為之，以利政府進行拆除被告及告訴人之全倒且應予拆除之房屋
    ，在主觀上認屬正當行為，並無損壞系爭電線之犯罪故意，核與刑法第三百五十
    四條之毀損罪，以行為人有毀壞他人之物之故意為成立要件不合，要難以該罪相
    繩。
六、原審未詳察，遽以被告有剪斷系爭電線之事實，即應負毀損罪責，而為科刑之判
    決，尚有未洽，被告上訴意旨，否認犯罪，指摘原判決不當，為有理由，應由本
    院將原判決此部分撤銷改判，而為被告無罪之諭知。
七、原判決關於傷害部分，未經上訴，已告確定，不予論列。
八、據上論斷，應依刑事訴訟法第三百六十九條第一項前段、第三百六十四條、第三
    百零一條第一項前段，判決如主文。
本案經檢察官丙○○到庭執行職務。
中      華      民      國    九十      年      三      月     二十八   日
                              臺灣高等法院臺中分院刑事第一庭
                                    審判長法  官  陳  紀  綱
                                          法  官  李  寶  堂
                                          法  官  陳  登  源
右正本證明與原本無異。
「不得上訴」
                                          書記官  林  桂  鳳
中      華      民      國    九十    年      三     月    三十      日
                                                                     Ａ


司法院資訊處製作；財團法人民間司法改革基金會備份。
